臺灣板橋地方法院刑事判決　　　　　　　　　　　　　九十三年度訴字第八二四號
　　公　訴　人　臺灣板橋地方法院檢察署檢察官
　　被　　　告　甲○○
右列被告因違反毒品危害防制條例案件，經檢察官提起公訴（九十二年度毒偵字第三
八七七號），本院合議庭裁定依簡式審判程序，判決如左：
    主  文
甲○○連續施用第一級毒品，累犯，處有期徒刑捌月。
    事  實
一、甲○○前於民國（下同）八十六年間，因違反麻醉藥品管理條例案件，經本院判
    處有期徒刑三月，臺灣高等法院駁回上訴確定，又因違反麻醉藥品管理條例案件
    ，經本院分別判處有期徒刑三年，臺灣高等法院駁回上訴確定，又因違反藥事法
    案件，經本院判處有期徒刑四月確定，上開案件經裁定應執行有期徒刑三年四月
    確定，於八十九年七月十五日縮刑假釋期滿執行完畢（構成累犯）。其曾於八十
    九年間因施用第二級毒品安非他命案件，經本院以八十九年度毒聲字第五四一四
    號裁定送勒戒處所觀察、勒戒後，認無繼續施用毒品之傾向，經臺灣板橋地方法
    院檢察署檢察官於九十一年十一月二十日以九十一年度毒偵緝字第五二八號為不
    起訴處分，並於九十一年十一月二十二日觀察、勒戒執行完畢出監，又於九十一
    年十一月二十六日晚上九時許為警採尿前九十六小時內某時點，因施用第二級毒
    品安非他命，經臺灣臺北地方法院以九十二年度毒聲字第一七一○號裁定送觀察
    、勒戒後，認有繼續施用毒品傾向，並經臺灣臺北地方法院檢察署檢察官於九十
    三年三月十日以九十二年度毒偵字第一三一九號提起公訴，由臺灣臺北地方法院
    以九十三年度易字第四六九號案件審理中。詎甲○○仍不知悔改，明知海洛因係
    毒品危害防制條例第二條第二項第一款所列之第一級毒品，不得施用、持有，竟
    復基於施用第一級毒品海洛因之概括犯意，自前開觀察、勒戒執行完畢後五年內
    之九十二年八月間某日起至九十二年九月二十四晚上十時許止，連續在臺北縣板
    橋市○○路○段四一六巷五四弄四號三樓住處，以將海洛因置於香菸內吸食之方
    式，連續施用第一級毒品海洛因三次。嗣於九十二年九月二十六日下午一時十五
    分許，在臺北縣板橋市○○路○段四一六巷五四弄四號三樓，因另案通緝為警查
    獲，於警詢時經甲○○同意採尿送驗結果，有安非他命（甲○○施用第二級毒品
    安非他命之行為部分，經檢察官移送臺灣臺北地方法院併辦）及嗎啡陽性反應，
    始查知上情。
二、案經臺北縣政府警察局永和分局報請臺灣板橋地方法院檢察署檢察官偵查起訴。
    理  由
一、右揭施用海洛因之事實，業據被告陳佑年於本院審理時坦承不諱，其於前開時、
    地經警查獲後，在臺北縣政府警察局永和分局警詢時所採集之尿液，經送請臺灣
    檢驗科技股份有限公司以ＥＩＡ酵素免疫分析法初步檢驗，並以ＧＣ／ＭＳ氣相
    層析質譜分析法確認檢驗之結果，呈嗎啡陽性反應，有該公司於九十二年十月七
    日出具之濫用藥物尿液檢驗報告一紙附於偵查卷可稽。再參以海洛因於人體內會
    代謝成嗎啡，因此涉嫌海洛因之施用者係檢驗其尿液中之嗎啡反應等情，為本院
    職務上已知之事實，被告亦自承其係施用海洛因，足見被告於上述時地所施用者
    係海洛因及安非他命無訛。綜上足認被告前開之自白，應與事實相符。又查，被
    告曾於八十九年間因施用第二級毒品安非他命案件，經本院以八十九年度毒聲字
    第五四一四號裁定送勒戒處所觀察、勒戒後，認無繼續施用毒品之傾向，經臺灣
    板橋地方法院檢察署檢察官於九十一年十一月二十日以九十一年度毒偵緝字第五
    二八號為不起訴處分，並於九十一年十一月二十二日觀察、勒戒執行完畢出監，
    又於九十一年十一月二十六日晚上九時許為警採尿前九十六小時內某時點，因施
    用第二級毒品安非他命，經臺灣臺北地方法院以九十二年度毒聲字第一七一○號
    裁定送觀察、勒戒後，認有繼續施用毒品傾向，並經臺灣臺北地方法院檢察署檢
    察官於九十三年三月十日以九十二年度毒偵字第一三一九號提起公訴，由臺灣臺
    北地方法院以九十三年度易字第四六九號案件審理中之事實，有有臺灣高等法院
    被告全國前案紀錄表、臺灣板橋地方法院檢察署檢察官九十一年度毒偵緝字第五
    二八號不起訴處分書、臺灣臺北地方法院檢察署官九十二年度毒偵字第一三一九
    號起訴書各一件在卷可稽。從而，本件事證明確，被告於觀察、勒戒執行完畢後
    五年內再犯施用第一、二級毒品之犯行，堪以認定，應依法論科。
二、論罪科刑部分：
（一）按行為之處罰，以行為時之法律有明文規定者為限，行為後法律有變更者，適
      用裁判時之法律，但裁判前之法律有利於行為人者，適用最有利於行為人之法
      律，此刑法第一條及第二條第一項分別定有明文。又按刑法第二條第一項但書
      所指最有利於行為人之法律，既曰法律，自較刑之範圍為廣，比較時應就罪、
      刑有關之一切情形，綜其全部之結果，而為比較，再適用有利於行為人之法律
      處斷，故為符合刑法就法律有變更時所採之「從新從輕」制度之精神，於比較
      新、舊法孰較有利於行為人時，應一併就可罰性範圍、刑罰之重輕及其他訴追
      條件之限制等相關事項為整體性之衡量，始合乎該法之意旨。查毒品危害防制
      條例業於九十二年七月九日修正公布，並於公布後六個月即九十三年一月九日
      施行，有關該條例第十條之施用毒品犯罪，其條文雖未修正變更，惟對犯該條
      施用毒品之犯罪，修正前區分為初犯、五年後再犯、五年內再犯及三犯以上而
      異其刑事處遇程序，亦即須「曾受觀察、勒戒處分，經不起訴處分或不付審理
      之裁定後，五年內再犯仍送觀察、勒戒後，認有繼續施用毒品傾向」，或「曾
      受強制戒治並為不起訴處分或不付審理之裁定後，五年內再犯」，或「三犯以
      上」者，始得依法訴追處罰；修正後則簡化區分為初犯、五年內再犯及五年後
      再犯三種，僅須「曾受觀察、勒戒或強制戒治執行完畢釋放後，五年內再犯者
      」，即得依法訴追處罰，是本次修正就施用毒品犯罪之追訴處罰條件已有所變
      更，亦即被告行為後法律已有變更。而本案被告係曾受觀察、勒戒處分，經不
      起訴處分或不付審理之裁定後，五年內再犯仍送觀察、勒戒後，認有繼續施用
      毒品傾向，並另犯本案施用第一級毒品犯行，是不論依新、舊法規定，就被告
      本案犯行部分，檢察官均得依法追訴並由法院依法審判；再者，比較修正前後
      之毒品危害防制條例第十條對於施用第一級、第二級毒品之刑罰規定，不論條
      次、犯罪構成要件、法定刑度均無變更，是修正後之新法並無不利於被告之情
      事，依刑法第二條第一項前段規定，應適用裁判時之新法。
（二）核被告甲○○施用第一級毒品之犯行，係犯修正後毒品危害防制條例第十條第
      一項施用第一級毒品罪。又被告非法持有第一級毒品之低度行為，為其施用第
      一級毒品之高度行為所吸收，不另論罪。被告先後多次施用第一級毒品之犯行
      ，時間密接，且所犯為為構成犯罪要件相同之罪名，顯係基於概括犯意為之，
      為連續犯，應依刑法第五十六條規定論以一罪，並加重其刑。又被告前有如事
      實欄所載之犯罪科刑及執行情形，有臺灣高等法院被告全國前案紀錄表一件在
      卷足稽，其於有期徒刑執行完畢後，五年內再犯有期徒刑以上刑之本罪，為累
      犯，應依法加重其刑，並遞加重之。爰審酌被告曾因施用毒品經送勒戒所觀察
      、勒戒後，仍未能戒斷其施用毒品之惡習，再犯本件犯行，惟因施用毒品均僅
      係戕害其自己身心並無加害他人，再衡量其施用毒品時間之長短等一切情狀，
      量處如主文所示之刑，以示懲儆。
三、末按「除被告所犯為死刑、無期徒刑、最輕本刑為三年以上有期徒刑之罪或高等
    法院管轄第一審案件者外，於前條第一項程序進行中，被告先就被訴事實為有罪
    之陳述時，審判長得告知被告簡式審判程序之旨，並聽取當事人、代理人、辯護
    人及輔佐人之意見後，裁定進行簡式審判程序。」刑事訴訟法第二百七十三條之
    一第一項定有明文。查本件被告涉犯之施用第一級、第二級毒品罪，並非法定本
    刑為死刑、無期徒刑、最輕本刑為三年以上有期徒刑之罪，且被告於本院準備程
    序進行中，復就被訴之事實為有罪之陳述，經告知被告簡式審判程序之旨，被告
    及公訴人對於本件改依簡式審判程序審理亦均表示無意見，是本院合議庭依前揭
    刑事訴訟法規定，裁定本件由受命法官獨任進行簡式審判程序，附此敘明。
據上論斷，應依刑事訴訟法第二百七十三條之一第一項、第二百九十九條第一項前段
，修正後毒品危害防制條例第十條第一項，刑法第十一條前段、第二條第一項前段、
第五十六條、第四十七條，判決如主文。
本案經檢察官蘇揚旭到庭執行職務。
中　　　華　　　民　　　國　　九十三　　年　　　六　　　月　　 十四 　　日
                                臺灣板橋地方法院刑事第十三庭
                                    法  官    白  光  華
右正本證明與原本無異。
如不服本判決，應於判決送達後十日內向本院提出上訴狀 (應附繕本) ，上訴於臺灣
高等法院。
                                    書記官    陳  靜  怡
中　　　華　　　民　　　國　　九十三　　年　　　六　　　月　　 十四 　　日
附錄本案論罪科刑法條全文：
毒品危害防制條例第十條：
施用第一級毒品者，處六月以上五年以下有期徒刑。
施用第二級毒品者，處三年以下有期徒刑。
